【裁判字號】    97,上訴,333
【裁判日期】    970626
【裁判案由】    毒品危害防制條例等
【裁判全文】
臺灣高等法院臺中分院刑事判決         97年度上訴字第333號
上  訴  人  臺灣苗栗地方法院檢察署檢察官
上  訴  人
即  被  告  戊○○
                    現於台灣台中監獄苗栗分監執行中
選任辯護人  許宏達律師
上  訴  人
即  被  告  丙○○
指定辯護人  本院公設辯護人  王金陵
上列上訴人因被告毒品危害防制條例等案件，不服臺灣苗栗地方
法院95年度訴字第528號中華民國96年11月15日第一審判決(起訴
案號：臺灣苗栗地方法院檢察署95年度偵字第1236、2255、2581
號），提起上訴，本院判決如下：
    主  文
原判決關於戊○○、丙○○共同販賣第一級、第二級毒品，及戊○○共同偽造公印文部分，暨所定之應執行刑，均撤銷。
戊○○共同偽造國民身分證，處有期徒刑拾月，減為有期徒刑伍
月，扣案偽造「乙○○」之身分證壹張沒收。又共同連續販賣第
一級毒品，處有期徒刑拾伍年；扣案分裝袋參包，分裝杓壹支、
收支帳冊壹本、電子磅秤參台，均沒收；未扣案行動電話肆支（
含0000000000、0000000000、0000000000、0000000000門號之SI
M卡)，均沒收，如全部或一部無法沒收，與丙○○連帶追徵其價
額，販賣第一級毒品海洛因所得財物新台幣貳拾陸萬捌佰元，與
丙○○連帶沒收，如全部或一部無法沒收，以渠等財產連帶抵償
之。又共同販賣第二級毒品，處有期徒刑柒年肆月；扣案分裝袋
參包、分裝杓壹支、收支帳冊壹本、電子磅秤參台，均沒收；未
扣案行動電話肆支（含0000000000、0000000000、0000000000、
0000000000門號之SIM卡)，均沒收，如全部或一部無法沒收，與
丙○○連帶追徵其價額；販賣第二級毒品安非他命所得財物新台
幣陸仟元，與丙○○連帶沒收，如全部或一部無法沒收，以渠等
財產連帶抵償之。
丙○○共同連續販賣第一級毒品，處有期徒刑拾貳年；扣案分裝
袋參包、分裝杓壹支、收支帳冊壹本、電子磅秤參台，均沒收；
未扣案行動電話肆支（含0000000000、0000000000、0000000000
、0000000000門號之SIM卡)，均沒收，如全部或一部無法沒收，
與戊○○連帶追徵其價額；販賣第一級毒品海洛因所得財物新台
幣貳拾陸萬捌佰元，與戊○○連帶沒收，如全部或一部無法沒收
，以渠等財產連帶抵償之。又共同連續販賣第二級毒品，處有期
徒刑柒年肆月；扣案分裝袋參包、分裝杓壹支、收支帳冊壹本、
電子磅秤參台，均沒收；未扣案行動電話肆支（含0000000000、
0000000000、0000000000、0000000000門號之SIM卡)，均沒收，
如全部或一部無法沒收，與戊○○連帶追徵其價額；販賣第二級
毒品安非他命所得財物新台幣捌仟元沒收，如全部或一部無法沒
收，以其財產抵償之（其中陸仟元與戊○○連帶沒收，如全部或
一部無法沒收，以渠等財產連帶抵償之）。應執行有期徒刑拾陸
年；扣案分裝袋參包、分裝杓壹支、收支帳冊壹本、電子磅秤參
台，均沒收；未扣案行動電話肆支（含0000000000、0000000000
、0000000000、0000000000門號之SIM卡)，均沒收，如全部或一
部無法沒收，與戊○○連帶追徵其價額；販賣第一級毒品海洛因
所得財物新台幣貳拾陸萬捌佰元，與戊○○連帶沒收，如全部或
一部無法沒收，均以渠等財產抵償之。販賣第二級毒品安非他命
所得財物新台幣捌仟元沒收，如全部或一部無法沒收，以其財產
抵償之（其中陸仟元與戊○○連帶沒收，如全部或一部無法沒收
，以渠等財產連帶抵償之）。
其他上訴駁回（即戊○○施用第一級、第二級毒品及變造特種文
書罪部分）。
戊○○上開撤銷改判及上訴駁回部分所處之刑，應執行有期徒刑
貳拾年，扣案第一級毒品海洛因壹包（淨重0.9公克)、第二級毒
品安非他命壹包（淨重0.38公克），均沒收銷燬之；上開海洛因
毒品外包裝（重0.3公克)、安非他命毒品外包裝、吸食器壹組、
及扣案偽造「乙○○」之國民身分證壹張、「丁○○」之駕駛執
照上戊○○之照片壹張、分裝袋參包、分裝杓壹支、收支帳冊壹
本、電子磅秤參台，均沒收；未扣案行動電話肆支（含00000000
00、0000000000、0000000000、0000000000門號之SIM卡)，均沒
收，如全部或一部無法沒收，與丙○○連帶追徵其價額；販賣第
一級毒品海洛因所得之財物新台幣貳拾陸萬捌佰元，販賣第二級
毒品安非他命所得財物新台幣陸仟元，均與丙○○連帶沒收，如
全部或一部無法沒收，均以渠等財產連帶抵償之。
    犯罪事實
一、戊○○前因違反懲治盜匪條例，經法院判處有期徒刑15年，
    入監執行後，於83年9月1日假釋出監，嗣經撤銷假釋，執行
    殘刑8年11月9日，並與其另犯之麻醉藥品管理條例、詐欺、
    過失傷害、贓物等案件，分別經法院判處有期徒刑4月、6月
    、4月、6月之案件接續執行，於92年10月29日假釋出監，後
    再經撤銷假釋，且上開各罪（除違反懲治盜匪條例罪外）嗣
    經減刑，目前在監執行殘刑3年4月17日，預計 98年10月2日
    執行完畢（未構成累犯）。
二、戊○○前因施用毒品案件，經臺灣臺中地方法院裁定送觀察
    、勒戒後，認無繼續施用毒品之傾向，於94年11月21日執行
    完畢，並由臺灣臺中地方法院檢察署檢察官以94年度毒偵字
    第5722號為不起訴處分確定，詎其仍不知悔改，於前開觀察
    、勒戒執行完畢釋放後， 5年內復基於施用第一級毒品海洛
    因、第二級毒品安非他命之概括犯意，自94年11月29日起，
    至95年2月21日凌晨 2時許止，在其臺中市○○路○段71巷30
    號 4樓租屋處，以將海洛因摻入香菸方式，連續施用第一級
    毒品海洛因多次；另於同上期間及處所，將安非他命放入吸
    食器，燒烤吸食器吸取產生之煙霧方式，連續施用第二級毒
    品安非他命多次。
三、戊○○為防遭警方追緝，於95年1 月間某日，與張雅惠及綽
    號「小何」不詳姓名之成年男子，共同基於偽造國民身分證
    、變造駕駛執照（特種文書）之犯意聯絡，由戊○○在臺中
    市○○路○○街張雅惠之居處，交付其照片 2張予張雅惠，
    並以每張新台幣（下同） 2萬元之代價，委託張雅惠男友綽
    號「小何」之人先後為下列犯行：(一)由綽號「小何」之人偽
    造「乙○○」名義之國民身分證（ 58年2月17日出生，身分
    證統一編號Ｚ000000000號），並在國民分證上偽造「內政部
    印」之公印文、「臺灣省高雄縣政府」之凹凸圓型鋼印文各
    1 枚後，再黏貼戊○○之相片於其上（身分證背面有戊○○
    無從預見之偽造「趙清樹」戳章印文1枚、選舉戳記5枚），
    而偽造完成上開國民身分證 1枚；(二)由綽號「小何」之人將
    戊○○照片換貼在丁○○之汽車駕駛執照上，而變造「丁○○」名義之駕駛執照，分別足生損害於真正名義人乙○○、
    丁○○，及戶政機關對身分證、監理機關對駕駛執照核發管
    理之正確性。「小何」偽造上開國民身分證及變造駕駛執照
    完成後，隨即交由張雅惠轉交予戊○○。
四、戊○○與丙○○為男女朋友關係，兩人竟共同基於販賣第一
    級毒品海洛因營利之概括犯意聯絡，戊○○另基於共同販賣
    第二級毒品安他命營利之犯意聯絡，丙○○則另基於共同販
    賣第二級毒品營利之概括犯意，於附表所示時、地，以戊○○所有之0000000000、0000000000號，及丙○○所有之0000
    000000、0000000000號行動電話作為聯絡之工具，再由戊○○、丙○○2人或其中1人於附表所示時間，攜帶第一級毒品
    海洛因、第二級毒品安非他命至附表所示之地點，以附表所
    示之價格及數量販賣海洛因、安非他命予附表所示之羅純芸
    、黃志華、黃燕清（綽號燕青）、張文團、彭國興、張雅惠
    （綽號雅惠）、武柏成（綽號小武）等人，再由丙○○將販
    毒之款項記載於帳冊（附表編號 1所示販賣安非他命部分，
    係丙○○單獨所犯）。
五、嗣為警於 95年2月21日上午11時許，在戊○○、丙○○位於
    臺中市○○路○段71巷30號4樓租屋處，持法院核發之搜索票
    執行搜索，當場扣得戊○○所有供施用之海洛因 1小包（淨
    重0.9公克、包裝重0.3公克)、安非他命1小包（淨重0.38公
    克)、供吸食安非他命所用之吸食器1組；戊○○、丙○○所
    有供販賣毒品所用之上開 4支行動電話（電話手機及晶片卡
    於偵查中發還予戊○○），戊○○所有供販賣毒品之電子磅
    秤3台、分裝杓 1支、分裝袋3包，及陳杏支所有供販賣毒品
    之收支帳冊1本，暨戊○○所有上開偽造之國民身分證1張、
    變造之汽車駕駛執照1張。
六、案經臺灣苗栗地方法院檢察署檢察官指揮苗栗縣警察局刑警
    大隊偵辦後移送同署檢察官偵查起訴。
    理  由
壹、證據能力部分：
一、按被告以外之人於偵查中向檢察官所為之陳述，除顯有不可
    信之情況者外，得為證據，刑事訴訟法第 159條之1第2項定
    有明文。是否「顯有不可信之情況」，係由法院依該偵查中
    陳述之外部情況以為判斷。查證人A1、A3、B1、黃燕清於檢
    察官偵訊中，經諭知證人具結之義務及偽證之處罰並命朗讀
    結文具結後，以證人之身分完整、連續陳述事件之經過，檢
    察官就上開偵查訊問之實施，並無任何違反相關規定之瑕疵
    ，且經具結已足以擔保渠等證詞之真實性，上開證人於偵訊
    時之證詞並無「顯有不可信之情況」，應認具證據能力。
二、按有事實足認被告或犯罪嫌疑人犯有最輕本刑為3年以上有
    期徒刑之罪嫌，並危害國家安全或社會秩序情節重大而有相
    當理由可信其通訊內容與本案有關，且不能或難以其他方法
    蒐集或調查證據者，在偵查中得由檢察官核發通訊監察書，
    通訊保障及監察法第5條第1項第1款、第2項定有明文。又通
    訊監察書應記載下列事項：一、案由及涉嫌觸犯之法條。二
    、監察對象。三、監察通訊種類及號碼等足資識別之特徵。
    四、監察處所。五、監察理由。六、監察期間及方法。七、
    聲請機關。八、執行機關。第五條之通訊監察期間，每次不
    得逾30日；其有繼續監察之必要者，得於期間屆滿前，重新
    聲請。前項期間屆滿前，已無監察之必要者，應即停止監察
    ，同法第11條、第12條亦定有明文。本案中關於0000000000
    號之監聽係執行機關苗栗縣警察局刑警大隊，依臺灣苗栗地
    方法院檢察署94年12月28日94年苗檢堂黃監字第000220號通
    訊監察書實施監察，監察時間自94年12月28日上午10時起至
    95年 1月26日上午10時止，有通訊監察書在卷可憑（見警聲
    搜字第131號卷第48頁)，是承辦警員於被告等人所使用之上
    開0000000000號門號實施監聽錄音，並未逾越授權實施監察
    範圍，本件監聽符合前開通訊保障及監察法之法定程序，應
    具有證據能力。
貳、實體部分：
一、被告戊○○施用第一級、第二級毒品部分：
  (一)訊據被告戊○○對此部分犯罪事實坦承不諱（見本院卷第10
    3頁、第109頁反面，原審卷(一)第52頁），而被告戊○○經警
    採集之尿液經送鑑結果，確呈嗎啡、安非他命陽性反應，有
    中山醫學大學附設醫院藥物濫用檢測中心報告、尿液檢體編
    號對照表各在卷可佐（見偵字第1236號卷第87、88頁）。復
    有扣案供被告戊○○施用之第一級毒品海洛因、第二級毒品
    安非他命各1小包可資佐證（見偵字第1236號卷第80、81頁
    ），而上開扣案之毒品經送鑑定結果確含第一級毒品海洛因
    成分（淨重0.9公克、空包裝重0.3公克），亦有法務部調查
    局95年4月28日調科壹字第990001506號鑑定通知書附卷可憑
    （見偵字第1236號卷第193頁)。被告戊○○自白有施用第一
    級毒品海洛因、第二級毒品安非他命與事實相符，足堪採信
    。
  (二)被告戊○○前因施用毒品案件，經臺灣臺中地方裁定送觀察
    、勒戒後，認無繼續施用毒品傾向，於94年11月21日執行完
    畢等情，有臺灣高等法院被告前案紀錄表在卷可稽，被告戊○○於上開觀察、勒戒執行完畢釋放後， 5年內再施用第一
    級、第二級毒品，自應依法論科，其此部分犯行洵堪認定。
二、被告戊○○偽造國民身分證及變造駕駛執照部分：
  (一)此部分犯罪事實，業據被告戊○○於原審供稱：駕照及身分
    證是因為張雅惠欠伊錢，她說她男朋友「小何」會變造身分
    證，問伊要不要，所以用這個來抵債。伊拿相片給張雅惠，
    目的就是要取得貼上伊相片的身分證跟駕照以便使用，至於
    她怎麼去做，伊則不管等語（見原審卷(二)103、174頁）。另
    依被告丙○○所有之0000000000號電話監聽譯文，其中94年
    12月30日有傳與0000000000號電話之簡訊，其內容為：「雅
    惠，我今天住雅士頓，你醒來，若有空，可以過來，因為我
    有好東西給你試，另外你可以幫我拿一些粗的嗎，還有小羅
    的證件，弄好了嗎」（見偵字第2581號卷第79頁），是被告
    戊○○供稱：透過張雅惠委託他人製作貼有伊照片之假身分
    證及駕駛執照等語，應堪採信。
  (二)扣案「乙○○」名義之國民身分證，經送請內政部警政署刑
    事警察局鑑定結果：「『乙○○』國民身分證因底紋圖案、
    印刷字跡均與樣張不相符，且亦未發現纖維絲，判係偽造」
    等情，有該局 96年8月31日刑鑑字第0960133411號鑑定書在
    卷可參（見原審卷(二)第139頁)，足見扣案「乙○○」名義之
    身分證確係偽造，其上「內政部印」公印文、「臺灣省高雄
    縣政府」印文，亦均屬偽造。又上開 2種印文均為偽造身分
    證所必備，被告戊○○之目的既在取得他人名義之身分證以
    供躲避通緝，則被告戊○○與綽號「小何」、張雅惠等人就
    偽造身分證上必備之「內政部印」、「臺灣省高雄縣政府」
    之部分，自亦具犯意聯絡與行為分擔。至身分證背面選舉戳
    章5枚、「趙清樹」戳章1枚，均非偽造國民身分證所必備之
    印文，難認被告戊○○就此與「小何」、張雅惠間有共同犯
    意聯絡，附此敘明。
  (三)扣案「丁○○」名義之汽車駕駛執照，經送請交通部公路總
    局台中區監理所豐原監理站鑑定結果：「經查所附駕照（管
    轄編號：000000000000），駕照印製號碼（高）00000000與
    本站列管符合，係於 91年7月26日在本站辦理遺失補照，惟
    貴院檢附之駕照相片與補發時使用之相片不符，所黏貼之照
    片亦無鋼模印記」等情，亦有該站96年9月28日中監豐字第0
    960015376號函在卷可佐（見原審卷(二)第147頁），足見扣案
    「丁○○」名義之汽車駕駛執照，係換貼被告戊○○之照片
    而變造完成。
  (四)按刑法第28條之共同正犯，非必限於以明示之共謀為犯意聯
    絡，即以默示之動作表示其意思之合致亦無不可（最高法院
    74年度台上字第4101號判決要旨參照）。被告戊○○雖辯稱
    ：就偽造公印文部分，與「小何」無共同犯意聯絡云云，然
    身分證上之「內政部印」、相片騎縫處「臺灣省高雄縣政府
    」，係身分證所必備之印文，且為簡易辨識身分證真偽之處
    ，被告戊○○既稱：提供相片之目的在取得貼有伊相片之證
    件，以供遭警查緝時使用，伊不管對方如何做等語。則受被
    告戊○○委託之「小何」，以偽造上開印文之方式偽造身分
    證，應在被告戊○○與「小何」共同犯意之範圍內，被告戊○○既提供自己之照片並支付金錢，以供「小何」製作扣案
    「乙○○」名義之身分證，被告戊○○與「小何」就偽造身
    分證上之「內政部印」、「臺灣省高雄縣政府」部分，即難
    認無共同犯意聯絡，被告戊○○所辯尚不足採，其此部分之
    犯行亦堪認定。
四、被告戊○○、丙○○共同販賣第一級、第二級毒品部分：
    訊據被告戊○○、丙○○均矢口否認有販賣毒品之犯行。被
    告戊○○辯稱：伊有介紹人去買，也有帶人去買毒品，但伊
    沒有販賣，都是由伊的朋友直接跟伊的上手購買云云；被告
    丙○○則辯稱：帳冊是記載服飾批發，還有生活開支，並非
    販賣毒品之記載云云，經查：
  (一)被告戊○○與丙○○確有共同販賣毒品海洛因及安非他命等
    情，業據被告戊○○於警詢供稱：警方提示之通訊監聽電話
    內容，都是伊的通話內容，伊有販賣毒品海洛因及安非他命
    ，現場查扣之收支帳簿所記載者是交易毒品之收支明細，明
    細表內之人名，都是跟伊交易毒品之吸毒者等語（見偵字第
    1236號卷第10、11頁）；於偵查中供稱：伊有與丙○○共同
    販賣海洛因、安非他命，扣案電子秤、分裝杓是分裝毒品用
    的，要跟伊買毒品的人會打伊持有之0000000000、00000000
    00、0000000000，及丙○○的0000000000號，伊交待丙○○
    幫伊打電話、接電話、送貨、拿貨，伊等幾乎都在一起，帳
    冊是丙○○幫伊記的等語（見偵字第1236號卷第70至71頁）
    。及被告丙○○於警詢供稱：伊跟戊○○是男女朋友關係，
    偶而戊○○沒有空時，伊有幫他販賣海洛因及安非他等語（
    見偵字第1236號第17頁）；於偵查中供稱：伊有與戊○○共
    同販賣海洛因、安非他命，扣案帳冊是伊等毒品交易的帳冊
    ，是戊○○交給伊錢，並叫伊記帳，伊偶而會幫戊○○接客
    戶電話，有時客人來拿毒品，伊會拿給客人，客人就將錢拿
    給伊，伊會幫戊○○記帳，扣案之電子秤、分裝杓是分裝毒
    品所用等語（見偵字第1236號卷第72至73頁）；於原審供稱
    ：帳冊裡面寫「出」就是支出錢，「入」就是收入錢等語（
    見原審卷(二)第93頁）。復有扣案之電子秤3台、分裝杓1支、
    收支帳冊1本、未扣案之4支行動電話照片（見偵字第1236號
    第35頁)可資佐證。且被告2人上開所供，亦核與下列證據相
    符：
  1.附表編號1羅純芸部分：
    秘密證人A1於原審具結證稱：羅純芸確實有於94年10月28日
    ，以2千元向丙○○購買0.4公克安非他命等語（見原審卷(一)
    第233、236頁）。核與證人A1於偵查中具結證稱：94年10月
    28日，在南庄向丙○○買安非他命2千元、0.4公克等語相符
    （見偵字第1236號卷第84頁背面），足認被告丙○○確有於
    94年10月28日，以2千元之價格，販賣0.4公克安非他命予羅
    純芸。又被告戊○○於94年10月19日至同年11月21日，因毒
    品危害防制條例案件，在臺灣臺中看守所附設勒戒處所執行
    觀察勒戒，此有臺灣高等法院在監在押全國紀錄表在卷可查
    （見原審卷(一)第30頁），被告戊○○於94年10月28日既在上
    開勒戒處所執行觀察勒戒，自無從與被告丙○○共犯此部分
    犯行，是此部分之販賣行為應係被告丙○○獨自為之，附此
    敘明。
  2.附表編號2黃志華部分：
  被告戊○○於警詢供稱：伊有販賣毒品給黃志華，00000000
    00號電話大部分是伊在用，申請人是丙○○，偶而她也會用
    ，自 94年8月份起迄至今被警查獲日止，在台中、苗栗縣市
    販賣毒品給黃志華等人等語（見偵字第2581號第17頁）。秘
    密證人A3於偵查中亦具結證稱：戊○○叫「小羅」，丙○○
    叫「杏枝」，黃志華從94年6月開始到95年1月間，在台中市
    戊○○與丙○○的租屋處，向小羅及杏枝買海洛因，每次買
    2萬到3萬元，1個月2次，因為黃志華用量很大，1天用1錢，
    黃志華係撥打小羅的0000000000號及其他好幾支電話，杏枝
    也是用這幾支電話等語（見偵字第1236號卷第167頁)。證人
    A3上開證述與被告戊○○自白有販賣毒品與黃志華，被告丙○○自白使用0000000000電話與購買毒品之人聯繫乙節相符
    ，足認被告 2人確有共同販賣毒品海洛因予黃志華。惟證人
    A3證述購買毒品之時間與被告戊○○所述相符者，係自94年
    8月起至95年1月間止，而被告戊○○於94年10月19日至同年
    11月21日曾入勒戒所執行觀察勒戒，有臺灣高等法院在監在
    押全國紀錄表在卷可佐（見原審卷(一)第30頁），是黃志華於
    94年10月19日至11月21日間，自無從聯絡被告戊○○購買海
    洛因，此亦核與證人A3於原審證稱：好像有一段時間找不到
    戊○○等語相符（見原審卷(一)第245頁)，而被告戊○○於94
    年10、11月間，雖非整整 2個月均在勒戒所觀察勒戒，然為
    採對被告最有利之認定，則黃志華向被告2人購買毒品海洛
    因之時間，應扣除與被告自白不符之94年6、7月，及被告戊○○入勒戒所執行觀察勒戒之10月、11月等 4個月份。是被
    告2人應有於94年8、9、12月，及95年1月間，每月2次，每
    次至少販賣2萬元之海洛因予黃志華。
  證人A3於原審雖證稱：黃志華要買毒品都先打電話與戊○○
    聯絡，再由戊○○介紹朋友，由戊○○朋友拿毒品給黃志華
    ，錢也是交給戊○○的朋友，伊每次陪黃志華去戊○○家買
    毒品時，丙○○均未在場云云（見原審卷(一)第241至245頁）
    。然A3於原審所證核與其於偵查中具結證述之情節不符，證
    人A3雖稱：偵查中因藥癮發作精神不好，而未於偵查中向檢
    察官證述黃志華係向戊○○之友人購買海洛因等語（見原審
    卷(一)第246頁)，然A3於偵查中既能清楚證述黃志華向被告戊○○、丙○○購買海洛因之經過，更能供述聯繫購毒之電話
    號碼為0000000000號電話，足見A3於檢察官訊問時意識仍甚
    清晰，可為完整之意思表達，則依證人A3於偵查中之精神狀
    態欲說明黃志華係向戊○○之友人購毒，當無任何困難，準
    此，證人A3於原審始改稱黃志華係透過戊○○介紹，向戊○○之友人購買毒品海洛因等語，既與其偵查中所證不符，復
    與被告戊○○於警詢之自白不符，顯不足採信。
  至被告之選任辯護人雖以：扣案帳冊並無黃志華之姓名或綽
    號，足見被告 2人並未販賣毒品予黃志華等語置辯，然此不
    僅與被告戊○○上開於警詢之自白不符，且扣案帳冊記載之
    日期係自94年12月22日起（見偵字第1236號卷第40頁），被
    告 2人先前販賣毒品部分，並未記載於扣案之帳冊中，又被
    告 2人亦未必在帳冊中記載毒品交易對象之綽號或全名，有
    時亦僅記載交易對象之姓氏，此觀扣案帳冊中載有：「1月1
    日入『黃』25000、 1月27日入『黃』12000」等情（見偵字
    第1236號卷第45、51頁），即足以證明，是不能以扣案帳冊
    中無記載黃志華或小華，即認被告 2人未販賣海洛因予黃志
    華。
  3.附表編號3黃燕清部分：
    被告戊○○於警詢時供稱：收支明細記載之「燕清」是跟伊
    交易毒品的對象，「燕清」就是黃燕清，他現在住頭份鎮○○里○○街51號等語（見偵字第2581號卷第16頁）；被告丙○○於警詢時亦供稱：伊用螢光筆註記的「燕清」，就是伊
    和戊○○販賣毒品海洛因的交易記錄等語（見偵字第2581號
    卷第24頁）。且證人黃燕清於偵查中亦結證稱：伊有跟戊○○拿過毒品，從94年8、9月間開始，一直到95年2、3月間，
    交易地點都在伊家附近，或在伊家附近馬路旁，由他送過來
    ，平均2星期購買1次，每次拿1錢多、約 2萬5千元至2萬8千
    元，都是買海洛因等語（見偵字第2581號卷第108頁背面)，
    足見黃燕清確有向被告 2人購買海洛因。至黃燕清究係向被
    告2 人購買多少次數、價錢之海洛因，因證人黃燕清已於96
    年1月8日死亡，有其個人基本資料查詢結果在卷可證（見原
    審卷(二)第67頁），已無法傳喚到庭進行交互詰問，以正確釐
    清其於偵查中所證之次數、價錢。然觀之扣案被告丙○○之
    帳冊，其中有記載「12月22日至12月23日入燕清 35000」、
    「1月7日入燕清7400」等語（見偵字第1236號卷第40、47頁
    ），本院依最有利於被告2人之方式計算，足認被告2人於94
    年12月22日至12月23日間，及於95年1月7日，各販賣1次海
    洛因予黃燕清，各得款3萬5千元、7400元。
  4.附表編號4張雅惠部分：
    被告戊○○於警詢供稱：扣案明細表內所載之「雅惠」，是
    跟伊交易毒品的對象等語（見偵字第2581號卷第12頁）；被
    告丙○○於警詢亦供稱：伊經手販賣毒品的有綽號「雅惠」
    等人，伊用螢光筆註記「雅惠」者，就是伊和戊○○販賣海
    洛因毒品的交易記錄等語（見偵字第2581號卷第23、24頁）
    ；核與秘密證人B1於偵查中結證稱：張雅惠毒品來源是戊○○、丙○○，都是買海洛因比較多，扣案帳冊寫的「雅惠」
    就是張雅惠， 94年12月25日，在張雅惠住處買了海洛因1大
    包、1萬3千元，12月27日，買海洛因1包、3千元，95年1月7
    日，買海洛因、5千元， 95年1月16日，買海洛因、1萬元，
    95年1月23日，買9千元的海洛因，95年1月24日，買6千元的
    海洛因，95年1月25日，買2千4百元的海洛因，95年1月26日
    ，買 4千元的海洛因，都是在同上地點交易等語（見偵字第
    2255號卷第50頁背面至51頁）；證人張雅惠於原審具結證稱
    ： 94年10月間到95年1月間，有跟戊○○、丙○○接觸，是
    跟他們調海洛因（應係買賣，詳如後述），海洛因好像共買
    了 5萬2千4百元，地點不一定，都約在台中市的路口，幾乎
    都是戊○○與丙○○一起來，戊○○拿海洛因給伊，錢是丙○○收的，伊當時就是跟被告 2人買，伊剛剛說跟戊○○他
    們調，所謂的調，在這個圈子裡面，是跟他們拿東西的意思
    ，就是買賣，伊跟戊○○沒有金錢借貸，也沒有生意往來，
    95年度偵字第1236號卷第41、42、47、48、50、51頁，帳冊
    裡面有寫入雅惠，94年12月25日 1萬3千元、94年12月27日3
    千元、95年1月7日5千元、95年1月16日1萬元、95年1月23日
    9千元、95年1月24日6千元、95年1月25日2千4百元、 95年1
    月26日 4千元，裡面寫的雅惠就是伊，上面寫的日期、金額
    ，是跟被告 2人購買毒品，寫粗的就是第二級毒品，沒有寫
    粗就是第一級毒品，剛剛提示的那些記載都是沒有寫粗的，
    所以都是購買第一級毒品等語（見原審卷(二)第44至52頁）。
    此外扣案帳冊確有記載：「 12月25日入雅惠13000、12月27
    日入雅惠3000、1月7日入雅惠5000、 1月16日入雅惠10000、
    1月23日入雅惠9000、1月24日入雅惠6000、 1月25日入雅惠
    2400、1 月26日入雅惠4000」等語（見偵字第1236號卷第41
    、42、47、48、50、51頁），足認被告2人有於附表編號4所
    示時間、價錢，販賣毒品海洛因予張雅惠。
  5.附表編號5張文團部分：
    被告戊○○於警詢供稱：伊有賣海洛因給張文團等語（見偵
    字第2581號卷第18頁）；核與證人張文團於原審具結證稱：
    伊確實有跟戊○○、丙○○買海洛因，每次都有付錢，沒有
    用送的，買 3到5、6次，時間是警詢時講的時地（即94年10
    、11月間，在苗栗縣竹南鎮媽祖廟旁《見偵字第2581號卷第
    120頁》），每次最少2、3千元到1萬多元，有錢就多買，沒
    錢就少買，買毒品時戊○○叫伊去哪裡拿，伊就過去拿，地
    點不是在伊家，就是在竹南1個廟附近，伊去拿毒品時被告2
    人都有在場等語相符（見原審卷(二)第56至59頁）。又被告戊○○於94年10月19日至94年11月21日，因毒品危害防制條例
    案件，在臺灣臺中看守所附設勒戒處所執行觀察勒戒，此有
    臺灣高等法院在監在押全國紀錄表在卷可查（見原審卷(一)第
    30頁)，是張文團上開所稱於94年10、11月間，曾向被告2人
    購買毒品，其時間應係 94年10月1日至18日之間，及94年11
    月21日被告戊○○出監後至同月30日之間，而本院依最有利
    被告2人之方式計算，足見被告 2人確有於94年10月1日至18
    日、及同年11月21日被告戊○○出監後至同月30日之間，在
    苗栗縣竹南鎮某處媽祖廟旁，販賣3次海洛因予張文團，每
    次金額2千元。
  6.附表編號6彭國興部分：
  被告戊○○於警詢供稱：伊有賣毒品海洛因給彭國興等語（
    見偵字第2581號卷第18頁），核與證人彭國興於原審具結證
    稱：94年8、9月間，戊○○跟他女朋友杏子到伊家，兩個人
    都在場，伊向戊○○買半錢海洛因，因為伊沒錢所以用欠的
    ，當天是杏子拿海洛因給伊的，有談好半錢2分之1的海洛因
    是6千元，伊說沒錢就欠著，過了好久，有1次戊○○跟伊要
    錢，一開始伊要跟他們買半錢、1萬2千元，因為伊沒錢，他
    不讓伊欠，所以沒有賣伊半錢等語（見原審卷(二)第34至41頁
    ），足見被告2人確有於94年8、9月間，以6千元之價格，販
    賣4分之1錢的毒品海洛因予彭國興，但尚未取得價款。
  至證人彭國興於原審審理之初雖曾證稱：伊沒有跟戊○○買
    海洛因等語（見原審卷(二)第32頁），然此不僅與被告戊○○
    於警詢之自白不符，且當檢察官提示其於警局所製作之筆錄
    詢問證人彭國興後，彭國興即證稱如上（即上開之部分）
    ，足見彭國興於原審作證之初，證述未向被告戊○○購買海
    洛因，顯係迴護被告戊○○之詞，不足採信。
  7.附表編號7武柏成部分：
  被告戊○○於警詢供稱：扣案明細表中所載之「小武」是跟
    伊交易毒品的對象，「小武」就是武柏成等語（見偵字第25
    81號卷第12、16頁）；被告丙○○於警詢亦供稱：伊用螢光
    筆註記的「小武」，就是伊跟戊○○販賣安非他命毒品的交
    易記錄等語（見偵字第2581號卷第24頁）；核與證人武柏成
    於原審具結證稱：伊有向戊○○、丙○○買毒品，扣案帳冊
    記的是交易情形，伊拿 6千元給戊○○，戊○○拿安非他命
    給伊，交易地點在（台中市○○○路與五權路那邊等語（見
    原審卷(一)第256至258頁)。此外，扣案帳冊確有記載「1月18
    日入小武：6000」（見偵字第1236號卷第48頁)。足見被告2
    人確有於95年1月18日，販賣6千元之毒品安非他命與武柏成
    。雖證人武柏成曾證稱：伊於 95年1月18日已入監服刑，應
    係95年1月初左右，向被告2人購買毒品等語（見原審卷(一)第
    256、257頁)，惟證人武柏成係於95年1月19日入台中看守所
    執行觀察勒戒，有臺灣高等法院出入監紀錄表在卷可證（見
    原審卷(二)第10頁)，故證人武柏成向被告2人購買安非他命之
    時間，應以扣案帳冊記載之95年1月18日為準。
  至證人武柏成於原審曾證稱：伊沒有向被告 2人購買毒品，
    伊是請戊○○幫伊調毒品云云（見原審卷(一)252、257頁），
    然此不僅與被告2人上開自白不符，且其經原審提示扣案之
    帳冊後，證人武柏成隨即改稱有向被告2人購買安非他命，
    並稱之前說沒有跟被告買毒品是偽證等語（見原審卷(一)第
    258頁），是證人武柏成上開所證沒有向被告2人購買毒品云
    云，顯非屬實。
  (二)按我國查緝毒品海洛因之施用或販賣，一向執法甚嚴，對於
    販賣海洛因者尤科以重度刑責，又販賣海洛因、安非他命既
    係違法行為，當非可公然為之，亦無公定價格，且容易分裝
    並增減份量，而每次買賣之價量，可能隨時依雙方關係深淺
    、資力、需求量及對行情之認知、來源是否充裕、購買者被
    查獲時供述購買對象之可能風險之評估等情形，而異其標準
    ，非可一概而論；販賣之利得，除被告坦承犯行或價量俱臻
    明確外，委難察得實情，販賣之人從價差或量差中牟利之方
    式雖異，其意圖營利之販賣行為則同一。兼以海洛因、安非
    他命量微價高，販賣者確有暴利可圖，茍非意圖販賣營利，
    一般人焉有可能甘冒重度刑責而販賣海洛因、安非命。本案
    因被告 2人於審理時否認販賣海洛因、安非他命之犯行，亦
    無法得知販入之實際重量，致無法查得被告販賣之確實利潤
    為何，惟依被告戊○○於警詢坦承：以進價之 2成金額作為
    獲利所得等語（見偵字第2581號卷第12頁），及上述之推論
    ，苟被告 2人無相當利潤可圖，自無甘冒重典，而將數量、
    價值非低之毒品海洛因、安非他命逕依購入之價格轉售之理
    ，益見被告2人主觀上應具有營利之意圖甚明。
  (三)被告戊○○、丙○○於原審雖均辯稱：伊等於警詢之自白係
    遭警察誘導云云。然查，被告 2人於警詢所供確屬實在，警
    員並未對伊等刑求等情，業據其等於偵查中坦承不諱（見偵
    字第1236號卷第70、72頁），核與證人即警員邱智遠於原審
    具結證稱：被告戊○○製作筆錄時態度良好，也願意供出他
    所犯，被告2人之警詢筆錄，都是照他們的意思記載，沒有
    對他們2人脅迫、誘導、刑求等語（見原審卷(一)第165至166
    頁），且當日庭訊時被告戊○○對證人邱智遠之證詞亦表示
    無意見（見原審卷(一)第166頁），故被告2人上開所辯，要屬
    事後卸責之詞不足採信。至被告 2人於警詢、偵查中雖有供
    出毒品來源，惟警方並未因此查獲上手，亦據證人即員警邱
    智遠於原審證稱：被告戊○○在製作筆錄時有供出上手，且
    經過檢察官同意轉換為秘密證人，以追查上手，他交保出去
    後，跟他的女友同住，有配合警方追查上手，但他有時聯繫
    不到，警方與他的女友聯繫密度較高，他供出的上手內容，
    警方有查證過，確有其事，有1、2位有查到（線索），有一
    些是提供綽號則無法追查，因販毒變異性很大，有時電話會
    換掉，警方期待他能深入最前線，跟毒販接觸，一有情資即
    馬上回報，問題是他提供的上手，是國際線的，經警方查證
    ，那些人確實也有出境的紀錄，但他們入境後，警方沒有查
    到具體的東西，不敢輕舉妄動，後來戊○○因為詐欺被通緝
    到案，他女友也無法跟毒販接觸，所以沒有繼續再偵查下去
    ，曾有一次他有說出上手出現的地方，他有傳簡訊給警方，
    說有槍械、毒品，查緝時要小心。第一次講地址時，沒有說
    樓層，後來伊有聯繫上他，並請他確認樓層，然後把情資告
    訴檢察官，伊聯絡他出來跟警方見面，做個筆錄，但他又不
    能過來，伊問他女友他可以過來嗎，她說不行，聯絡不上等
    語（見原審卷(一)第161至164頁)。足證警方並未因被告2人之
    供述而查獲上手，自無從依毒品危害防制條例第17條及證人
    保護法之規定減輕其刑。
  (四)綜上所述，被告 2人確有於附表所示之時間，以附表所示之
    價格，共同販賣第一級毒品海洛因、第二級毒品安非他命予
    附表所示之人甚明（附表編號1之部分，係被告丙○○單獨
    所犯），被告 2人上開所辯要屬事後卸責之詞，不足採信，
    本案事證明確，其2人之犯行應堪認定。被告戊○○之選任
    辯護人於本院雖聲請再傳訊羅純芸、黃志華、張雅惠、張文
    團、彭國興及武柏成等人到庭作證，然證人張雅惠、張文團
    、彭國興、武柏成已於原審出庭作證，並接受交互詰問，至
    羅純芸、黃志華之部分，亦經秘密證人A1、A3於原審結證屬
    實，況被告  2人犯行已臻明確，業如前述，是上開證人核
    無傳喚之必要，附此敘明。
三、被告2人行為後，刑法部分條文業於95年7月1日修正施行，
    而戶籍法亦於97年5月28日修正公布施行，有關本案之新舊
    法比較適用如下：
  (一)被告2人行為後，修正後刑法已刪除第56條連續犯之規定，
    是依修正後刑法之規定，原屬連續犯應論以一罪之情形，即
    須分論併罰，此刪除雖非犯罪構成要件之變更，但顯已影響
    行為人刑罰之法律效果，自屬法律有變更，比較新、舊法結
    果，仍應適用較有利於被告 2人之行為時法律即舊法論以連
    續犯。
  (二)刑法第33條第5款關於罰金刑之規定，由「罰金：銀元1元以
    上」，修正為「罰金：新臺幣1000元以上，以百元計算之」
    ，本案此部分刑法關於罰金刑部分，經比較新、舊法結果，
    應適用修正前刑法第33條第5款之規定較有利於被告2人。
  (三)修正前刑法第 51條第5款規定：「宣告多數有期徒刑者，於
    各刑中之最長期以上，各刑合併之刑期以下，定其刑期。但
    不得逾20年」修正後刑法該條款改為：「宣告多數有期徒刑
    者，於各刑中之最長期以上，各刑合併之刑期以下，定其刑
    期。但不得逾30年。」比較結果，修正後刑法並非較有利於
    被告2人，仍應依修正前該條款之規定，定其應執行之刑。
  (四)關於死刑、無期徒刑之減輕部分，依修正後刑法第 64條第2
    項、第 65條第2項規定，分別為「死刑減輕者，為無期徒刑
    」、「無期徒刑減輕者，為20年以下15年以上有期徒刑」，
    較修正前刑法所定「死刑減輕者，為無期徒刑，或為15年以
    下12年以上有期徒刑」、「無期徒刑減輕者，為 7年以上有
    期徒刑」之規定為重，亦以修正前之刑法有利於被告2人。
  (五)刑法第28條原規定：「二人以上共同『實施』犯罪之行為者
    ，皆為共同正犯。」新法修正為：「二人以上共同『實行』
    犯罪之行為者，皆為共同正犯」，對被告 2人而言，不論依
    修正前後之規定均構成共同正犯，對其 2人並無有利或不利
    之情形，自不生比較之問題，應直接適用修正後之規定。
  (六)戶籍法第75條第1項，於97年5月28日修正公布施行，有關偽
    造國民身分證，該條規定：「意圖供冒用身分使用，而偽造
    、變造國民身分證，足以生損害於公眾或他人者，處 5年以
    下有期徒刑、拘役或科或併科新臺幣50萬元以下罰金」，而
    於戶籍法修正前，有關偽造國民身分證（含偽造內政部公印
    文）之行為，係依刑法第218條第2項之偽造公印文論處，該
    罪之法定本刑為「 5年以下有期徒刑」，比較修正前刑法及
    修正後戶籍法之上開規定，修正後戶籍法第 75條第1項之刑
    罰顯較輕於刑法之規定，是就偽造國民身分證部分，應依修
    正後戶籍法第75條第1項之規定論處。
四、核被告戊○○、丙○○上開所為：
  (一)被告戊○○於犯罪事實欄二該部分所為，係犯毒品危害防制
    條例第10條第1項之施用第一級毒品罪、同條例第10條第2項
    之施用第二級毒品罪。被告戊○○持有第一級毒品、第二級
    毒品之低度行為，應為其施用之高度行為所吸收，不另論罪
    。被告戊○○所為多次施用第一級毒品、第二級毒品之犯行
    ，均時間緊接，犯罪構成要件相同，顯係基於概括犯意反覆
    為之，均應依修正前刑法第56條連續犯之規定論以一罪，並
    加重其刑。
  (二)按刑法上所謂公印或公印文，係專指表示公署或公務員資格
    之印信而言，即俗稱大印與小官章及其印文；如機關內收發
    室之圖記，僅足為該機關內一部分之識別，不足以表示公署
    或公務員之資格，不得謂之公印，而為普通印章（最高法院
    69年度臺上字第693號判例要旨、89年度台上字第 7093號判
    決意旨參照）。國民身分證上之「內政部印」，係表示公署
    資格之印文，故為公印文，另其上之「臺灣省高雄縣政府」
    凹凸圓型印文，則用以表示該國民身分證係臺灣省政府高雄
    縣政府所製發，而非代表公署機關，自屬普通印文。被告戊○○於犯罪事實欄三所為偽造「乙○○」之國民身分證部分
    ，係犯戶籍法第75條第1項之偽造國民身分證罪；另變造「
    丁○○」駕駛執照部分，則係犯刑法第 212條之變造特種文
    書罪。又偽造國民身分證，必須偽造「「內政部印」之公印
    文及「臺灣省高雄縣政府」之凹凸圓型印文，否則無法完成
    偽造之證件，戶籍法既就偽造國民身分證另定處罰之條款，
    應認係特別規定，有關偽造偽造國民身分證之行為，應逕依
    戶籍法第75條第1項之規定處罰，亦即偽造「內政部印」、
    「臺灣省高雄縣政府」印文之行為，應屬偽造國民身分證之
    階段行為，不另論罪。被告戊○○與「小何」、張雅惠等人
    就上開偽造國民身分證、變造駕駛執照部分，彼此間互有犯
    意聯絡及行為分擔，應論以共同正犯。公訴意旨雖認被告戊○○與「小何」等人係共同變造「乙○○」之身分證，然扣
    案「乙○○」名義之國民身分證，係屬偽造，已如前述，公
    訴意旨認係變造尚有未洽。
  (三)核被告戊○○、丙○○於犯罪事實欄四所為，係犯毒品危害
    防制條例第4條第1項之販賣第一級毒品罪、同條例第4條第2
    項之販賣第二級毒品罪。被告 2人持有第一級毒品、第二級
    毒品之低度行為，為其 2人販賣之高度行為所吸收，均不另
    論罪。被告戊○○、丙○○就附表編號2至7該等部分之犯行
    ，均有犯意聯絡、行為分擔，為共同正犯。被告戊○○、丙○○所為多次販賣第一級毒品之犯行，被告丙○○所為 2次
    販賣第二級毒品（即附表編號1、7部分），均時間緊接，犯
    罪構成要件相同，顯各係基於概括犯意反覆為之，應依修正
    前刑法第56條連續犯規定論以一罪，除販賣第一級毒品之法
    定刑為死刑、無期徒刑部分，販賣第二級毒品之法定刑為無
    期徒刑部分，依法不得加重外，其餘部分均加重其刑。
  (四)被告戊○○所犯連續施用第一級毒品、連續施用第二級毒品
    、偽造國民身分證罪、變造駕駛執照罪（特種文書）、連續
    販賣第一級毒品、販賣第二級毒品等罪間，犯意各別，行為
    互殊，應予分論併罰。被告丙○○所犯連續販賣第一級毒品
    、連續販賣第二級毒品等罪，亦係犯意各別，行為互殊，應
    分論併罰。
  (五)按變造與偽造行為，為二種行為，復有先後，難認僅係一行
    為，是被告戊○○所犯偽造國民身分證，與變造駕駛執照（
    特種文書），衡情「小何」為上開行為應有先後之分，且不
    可能同時為之，故上開兩罪，自應分論併罰，公訴意旨認係
    一行為犯上開兩罪，容有誤會，附此敘明。
  (六)被告 2人雖有上開連續販賣第一級毒品之犯行，然販賣時間
    非長、對象不多，只因一時貪念，致罹法定刑為死刑或無期
    徒刑之重典，相對於長期大量販賣毒品之大毒梟而言，被告
    2 人對社會治安及國民健康之危害較小，倘處以死刑或無期
    徒刑，不免過苛，且無從與大毒梟之惡行有所區隔，是被告
    2 人犯罪情狀相較於法定之重刑，屬情輕法重，在客觀上足
    以引起一般人之同情，情節尚堪憫恕，爰依刑法第59條、修
    正前刑法第65條第2項之規定，對被告2人所犯販賣第一級毒
    品罪，均酌量減輕其刑。
五、原審以被告戊○○所犯連續施用第一級、第二級毒品罪，及
    共同變造駕駛執照（特種文書）罪部分，罪證明確，適用毒
    品危害防制條例第10條第1項、第2項，刑法第 11條、第2條
    第1項、第212條，修正前刑法第56條之規定，予以論罪，並
    審酌被告戊○○前有多次前科，素行不良，被告戊○○多次
    施用毒品，復變造他人特種文書，對被害人足生損害，並損
    害主管機關對證件管理之正確性，惟被告戊○○對施用毒品
    及變造特種文書部分均已坦承犯行，犯後態度良好等一切情
    狀，就連續施用第一級毒品部分，判處有期徒刑10月；就連
    續施用第二級毒品部分，判處有期徒刑 6月；就共同變造特
    種文書（即駕駛執照）部分，判處有期徒刑6月，且以上開3
    罪，其犯罪時間均在 96年4月24日以前，悉符合中華民國96
    年罪犯減刑條例規定之減刑條件，依該條例第 2條第1項第3
    款、第7條規定，減其宣告刑 2分之1（各減為有期徒刑5月、
    3月、3月)，復說明扣案之第一級毒品海洛因（淨重0.9公克
    ）、第二級毒品安非他命，係供被告戊○○施用之毒品，均
    應依毒品危害防制條例第 18條第1項之規定沒收銷燬，另扣
    案吸食器 1組，係被告戊○○所有，供其施用安非他命使用
    之物，業據被告戊○○供述明確，上開毒品外包裝各 1個，
    係被告戊○○所有，供其犯罪使用之物，應依刑法第38條第
    1項第2款之規定宣告沒收；至扣案變造之汽車駕駛執照，原
    係被害人丁○○所有，並非偽造，僅由被告戊○○委託他人
    換貼為被告戊○○之相片予以變造，是應依刑法第 38條第1
    項第2款之規定，沒收該供犯罪使用之被告戊○○所有相片1
    張，認事用法並無不當，量刑亦屬妥適，被告戊○○此部分
    上訴意旨空言指摘原審量刑過重，為無理由，應予駁回。
六、原審就被告戊○○所犯共同偽造國民身分證部分，及被告戊○○、丙○○所犯共同販賣第一級、第二級毒品罪部分，予
    以論罪科刑，固非無見，惟查：(一)原審未及審酌戶籍法業於
    97年 5月28日修正公布，致未為新、舊法之比較適用。又國
    民身分證上偽造之「臺灣省政府高雄縣政府」之凹凸鋼印文
    ，應屬普通印文，原審誤為公印文；(二)被告戊○○於94年10
    月19日至94年11月21日，因毒品危害防制條例案件，在臺灣
    臺中看守所附設勒戒處所執行觀察勒戒，此有臺灣高等法院
    在監在押全國紀錄表在卷可查，是附表編號 1所示之販賣時
    間，被告戊○○自不可能參與，原審誤認被告戊○○亦觸犯
    此部分犯行；(三)分裝杓 1支、收支帳冊1本、電子磅秤3台等
    物，既經警員扣押在案，即無全部或一部不能沒收時，追徵
    其價額之問題，原審於主文中就上開扣案物，誤載「如全部
    或一部不能沒收時，追徵其價額」；(四)警員原查扣之 5支行
    動電話，其中之0000000000、0000000000號行動電話係被告
    戊○○所有，而0000000000、0000000000號行動電話，則係
    被告丙○○所有，另 1支0000000000號行動電話，則係被告
    戊○○之友人所有，業據被告戊○○、丙○○於警詢供承在
    卷（見偵字第1236號卷第8、16頁），又上開5支電話雖係被
    告2人販賣毒品所使用之聯絡電話，但該支 0000000000號電
    話係於95年2月20日始申裝（被告2人於同年月21日即經查獲
    ），所以沒有人知道打這支電話等情，亦據被告戊○○於偵
    查中供述在卷（見偵字第1236號卷第71頁），該支00000000
    00號行動電話既非被告2人所有，且被告2人亦尚未使用作為
    販毒之工具，自無從宣告沒收，原判決亦誤將此支行動電話
    一併宣告沒收，以上均有未洽。被告戊○○、丙○○上訴意
    旨猶執前詞指摘原判決此部分不當，及檢察官就原判決有關
    被告2人販賣第一級毒品部分，其上訴意旨雖略以：被告2人
    智識能力良好，在偵審中矢口否認犯行，犯後態度不佳，且
    年輕力壯，不思正當賺取金錢而竟販毒謀生，被查獲販賣海
    洛因之次數不少，參酌被告 2人使用多個行動電話門號與購
    毒者聯繫，以及販賣毒品期間長達數月等情，當非原審所認
    定之危害較小，故被告 2人販賣海洛因之犯行，在客觀上尚
    難引起一般同情，原審援引刑法第59條酌減其刑，難認合法
    等語，指摘原判不當，雖均無理由，但原判決此部分既有上
    開可議之處，自應由本院將原判決此部分撤銷改判。爰審酌
    被告戊○○素行不佳，其偽造國民身分證，對被害人產生損
    害，並損害主管機關對證件管理之正確性，惟被告戊○○偽
    造國民身分證部分均已坦承犯行；另被告 2人不思從事正當
    工作，竟以販賣第一級毒品、第二級毒品圖利，戕害國民身
    心健康，並參酌被告 2人販賣毒品次數、販賣所得，犯後於
    偵查中雖曾坦承犯行，然於法院審理中均否認犯行，犯後態
    度難認良好，又被告 2人於偵查中確有供出毒品上手之資料
    ，並積極配合警方追查，因故而未查獲（詳如上述），認檢
    察官對被告戊○○販賣第一級毒品部分具體求處死刑、販賣
    第二級毒品部分具體求處有期徒刑12年，對被告丙○○就販
    賣第一級毒品部分具體求處無期徒刑、販賣第二級毒品部分
    具體求處有期徒刑 8年，均嫌過重等一切情狀，分別量處如
    主文所示之刑。另被告戊○○所犯偽造國民身分證罪，其犯
    罪行為在96年4月24日以前，悉符合中華民國 96年罪犯減刑
    條例規定之減刑條件，應依該條例第2條第1項第3款、第7條
    規定減其宣告刑2分之1（即減為有期徒刑5月)，併分別依修
    正前刑法第51條第5款規定，就被告丙○○所犯上開2罪，被
    告戊○○上訴駁回部分及撤銷改判部分，依中華民國96年罪
    犯減刑條例定第11條、修正前刑法第 51條第5款之規定，定
    其應執行之刑。扣案偽造之「乙○○」之身分證1張，係被
    告戊○○所有，為犯罪所得之物，應依刑法第38條第1項第3
    款之規定宣告沒收（而該偽造身分證上偽造之「內政部印」
    及「臺灣省高雄縣政府」《圓形凹凸》印文，因與該偽造之
    身分證不可分離，業已一併沒收，無庸另為沒收之諭知）；
    警員原查扣5支行動電話，其中之0000000000、00000 00000
    號行動電話係被告戊○○所有，而0000000000、0000000000
    號行動電話，則係被告丙○○所有，另 1支0000000000號行
    動電話，係被告戊○○之友人所有等情，業據被告戊○○、
    丙○○於警詢供承在卷（見偵字第1236號卷第 8、16頁。按
    被告戊○○雖於偵查中供稱0000000000號行動電話係被告丙○○所有《見偵字第1236號卷第71頁》，另被告 2人於原審
    則供稱：上開行動電話中有3支係戊○○所有，另1支係被告
    丙○○所有《見原審卷(二)第173頁》，然本院認被告2人於警
    詢所為之供述，距離案發時較為接近，記憶自較為深刻，是
    就所查扣之物究屬何人所有，當時之供述應較為清楚，且本
    院稽之被告2人於警詢所供又相符合，是此部分所述應以警
    詢為據，併此敘明），又上開5支電話雖係被告2人販賣毒品
    所使用之聯絡電話，但該支0000000000號電話，係 95年2月
    20日始申裝（被告2人於同年月21日即經查獲)，所以沒有人
    知道打這支電話等情，亦據被告戊○○於偵查中供述在卷（
    見偵字第1236號卷第71頁)，足見查扣之上開5支行動電話，
    其中4支行動電話（即0000000000、0000000000、000000000
    0、0000000000號），係各為被告2人所有，供渠等人販賣第
    一級、第二級毒品所用之物，但為追查上手，該 4支行動電
    話已由檢察官指示員警發還被告戊○○而未扣案（見偵字第
    1236號卷第68頁、警聲搜字第131號卷第108頁)，然該4支行
    動電話既係被告 2人所有，供渠等販賣第一級、第二級毒品
    所用之物，仍應依毒品危害防制條例第 19條第1項之規定宣
    告沒收（均含SIM卡)，如全部或一部不能沒收時，連帶追徵
    其價額（至0000000000號行動電話既非被告 2人所有，且被
    告2 人亦尚未使用作為販毒之工具，自無從宣告沒收）。扣
    案分裝杓1支、電子磅秤3台，係被告戊○○所有，扣案之收
    支帳冊1本，則係被告丙○○所有，亦據其2人於警詢供承在
    卷（見偵字第1236號卷第8、16頁），均係供被告2人販賣第
    一級毒品、第二級毒品所用之物，應依毒品危害防制條例第
    19條第1項之規定宣告沒收。被告2人共同販賣第一級毒品所
    得26萬8百元、販賣第二級毒品所得6千元，被告丙○○單獨
    販賣第二級毒品所得2千元，均應依同條例第19條第1項之規
    定宣告連帶沒收，如全部或一部不能沒收時，以渠等財產抵
    償之（被告等2人共同販賣第二級毒品所得之6千元應連帶沒
    收，或以被告2人之財產連帶抵償之，另2千元則應就被告丙○○單獨宣告沒收，或以其財產抵償之)。至被告2人販賣海
    洛因予彭國興之價款6千元，因尚未收取，此部分即無所得
    ，自無從宣告連帶沒收或以財產抵償之；另扣案之分裝袋3
    包（扣押物品清單誤載數量為1支)，係被告戊○○所有，惟
    被告2人尚未使用，但既係供被告2人販賣第一級、第二級毒
    品預備之物，應依刑法第38條第1項第2款之規定宣告沒收。
    另扣案電話簿1本，係被告戊○○抄寫個人選擇購買門號之
    號碼所用，業據被告戊○○供述明確（見原審卷(二)第173頁)
    ，無證據證明係供其犯罪使用之物，爰不予宣告沒收。
七、公訴意旨另以：
  (一)被告 2人於94年8、9月間，分別在苗栗縣銅鑼鄉凱秀汽車
    旅館販賣海洛因命半錢、 8千元，在台中市一哥柏青哥店販
    賣海洛因1錢、1萬8千元（按此 2部分，起訴書原記載被告2
    人係販賣安非他命，嗣經公訴檢察官於原審更正為海洛因《
    見原審卷(一)第122頁》)予羅純芸；於94年10月24日，在苗栗
    縣三灣鄉北埔村販賣安非他命 5公克、1萬5千元予羅純芸；
    於94年11月16日，在苗栗縣三灣鄉北埔販賣安非他命10公克
    、10萬元予羅純芸（即起訴書附表1之1、2、3、5部分)；另
    被告戊○○又與被告丙○○於94年10月28日，在苗栗縣南庄
    鄉某處，販賣安0.4公克的安非他命予羅純芸，並收取2千元
    （即起訴書附表1之4部分)。被告2人於94年6、7月、10月
    、11月間，每月2次，每次販賣海洛因至少2萬元與黃志華（
    起訴書附表編號2部分）。被告2人於94年8、9月間某日至
    95年2、3月間某日止（扣除94年12月22至23日、95年1月7日
    2次)，每2星期販賣1次，每次至少2萬5千元之海洛因與黃燕
    清。95年1月間，每次販賣 3千元安非他命與張雅惠，共3
    次（即起訴書附表編號4部分），因認被告2人此部分亦涉犯
    毒品危害防制條例第4條第1項販賣第一級毒品罪、同條例第
    4條第2項之販賣第二級毒品罪。經查：
  1.公訴人認被告 2人涉有上開販賣第一級、第二級毒品予羅純
    芸之罪嫌（即上開公訴意旨部分），係以證人A1於警詢及
    偵查中之證述為據。惟查，被告戊○○於94年10月19日至94
    年11月21日，因毒品危害防制條例案件，在臺灣臺中看守所
    附設勒戒處所執行觀察勒戒，此有臺灣高等法院在監在押全
    國紀錄表在卷可查，是被告戊○○自不可能參與94年10月24
    日、10月28日、11月16日，販賣毒品予羅純芸之行為。又證
    人A1於偵查中雖證稱：「（問：羅純芸總共向丙○○買過幾
    次毒品？)第1次是在94年10月24日，在三灣北埔買安非他命
    1萬元、5公克．．，第 3次是在11月16日，在北埔買安非他
    命5萬元、10公克，這是丙○○的部分；戊○○部分是94年8
    、9月間，在銅鑼凱秀園汽車旅館，第2次是在台中市一哥柏
    青哥，第1次買半錢、8千元，第2次買1錢、1萬8千元等語（
    見偵字第1236號卷第84頁背面），然A1於警詢則指稱：羅純
    芸最近 1次向丙○○購買洛因，是在94年11月16日17時許，
    在苗栗縣南庄鄉，購買10公克、約 5萬元的海洛因等語（見
    偵字第2581號卷第29頁，按A1此部分之警詢筆錄，雖不得直
    接作為認定犯罪事實與否的證據，但可以之彈劾A1於偵查中
    所證之真實性），被告丙○○是否有於起訴書附表編號1之5
    所示之時地，販賣安非命10公克、10萬元予羅純芸，即有可
    疑；參以證人A1於原審證稱：「（問：你還說《指上開於偵
    查所證》羅純芸另外有向戊○○買過2次毒品？)這點要澄清
    ，那時候羅純芸有找戊○○，戊○○有拿過 2次救他，但是
    沒有金錢交易」、「（問：為什麼要告訴檢察官，第 1次羅
    純芸是跟戊○○買了半錢的安非他命8千元，第2次買安非他
    命1錢，1萬8千元？)我沒有說」、「（問：請審判長提示95
    年度偵字第1236號卷第85頁筆錄，當時是跟檢察官這樣講的
    ？）當時不是跟戊○○拿的，是跟他的朋友，我不知道戊○○朋友的姓名．．．拿的是第一級毒品」、「我跟羅純芸於
    （94年）11月16日有跟丙○○見面，丙○○沒有跟羅純芸拿
    錢，羅純芸也沒有付丙○○錢」、「（問：羅純芸有沒有跟
    戊○○拿卻沒有付錢的情形？）有」、「（問：問幾次？）
    兩次，時間記不起來」、「（問：地點？）凱秀園」、「（
    問：只有拿，還是有說要付錢，沒有付錢？）沒有說要付錢
    」、「（問：意思是要送他？）羅純芸本身經濟狀況不好，
    他有吸食毒品」、「．．，11月16日跟丙○○見面時，丙○○有丟 5包給羅純芸，那些東西沒有跟羅純芸拿錢」、「（
    問：94年10月24日在苗栗縣三灣鄉北埔那次，有沒有？）可
    能我講錯了」等語（見原審卷(一)第227至231頁）。觀之A1上
    開陳述，其於偵查中並未指明羅純芸於94年8、9月間，究係
    向被告戊○○購買何種毒品，且就被告戊○○、丙○○究係
    無償轉讓或販賣毒品予羅純芸，前後所供不一，觀其就羅純
    芸於94年10月28日，向被告丙○○購買0.4公克、2千元安非
    他命乙節，於原審仍據實證述，足見A1於原審顯無隱瞞羅純
    芸尚有另外向被告 2人購買毒品之意圖，此外又查無其他證
    據足以證明被告 2人尚有此部分販賣毒品予羅純芸之犯行，
    依罪疑有利於被告之法理，被告2人尚無起訴書附表編號1之
    1、2、3、5所載分別販賣毒品予羅純芸之犯行，被告戊○○
    亦無於94年10月28日與被告丙○○共同販賣安非他命予羅純
    芸。
  2.上開公訴意旨部分，檢察官係以證人A3於偵查中之證述為
    據，然有關被告 2人販賣海洛因予黃志華部分，本院採最有
    利被告2人之認定，則黃志華向被告2人購買毒品海洛因之時
    間，應扣除與被告自白不符之94年6、7月，及被告戊○○入
    勒戒所執行觀察勒戒之94年10月、11月等4個月份，即被告2
    人應有於94年8、9、12月，及95年1月間，每月2次，每次至
    少販賣 2萬元之海洛因予黃志華，超過此部分之犯行，即無
    證據足以認定被告2人尚有販賣海洛因予黃志華，已詳前述
    ，是公訴意旨有關被告 2人此部分之犯行，亦無證據可資證
    明。
  3.上開公訴意旨部分，檢察官係以證人黃燕清於偵查中之證
    述為據，然本院採對被告2人最有利之認定，認被告2人於94
    年12月22日至12月23日間，及於95年1月7日，各販賣 1次海
    洛因予黃燕青，各得款3萬5千元、7400元，超過此部分之犯
    行，並無證據足以認定被告 2人尚有販賣海洛因予黃燕清，
    已詳前述，是公訴意旨所指有關被告 2人此部分之犯行，亦
    無證據足資證明。
  4.上開公訴意旨部分，檢察官係以證人B1於偵查中證述：張
    雅惠跟被告 2人購買安非他命比較少，只買過2、3次，扣案
    帳冊中記載94年12月27日3千元、12月30日3千元，就是張雅
    惠向他們購買安非他命之情形等語（見他字第1號卷第61頁)
    ，並有扣案帳冊為據，且證人張雅惠於原審亦證稱：伊有跟
    被告2人買過3至5次安非他命，每次約買3千元等語（見原審
    卷(二)第45頁）。然查，扣案帳冊關於與張雅惠交易安非他命
    部分，記載為「12月27日『出』雅惠（粗）3000」、「12月
    30日『出』雅惠（粗）3000」、「1月4日『出』雅惠粗100
    0」（見偵字第1236號卷第42、46頁)，上開記載交易「粗」
    即係指毒品安非他命（此業據證人張雅惠於原審證述在卷，
    詳如前述），係於帳冊所載支出項下，故應支出金錢，而非
    販售安非他命收入之金錢，證人B1於偵查中及證人張雅惠於
    原審所證，與扣案帳冊記載內容不符。再者，被告丙○○於
    94年12月30日以0000000000號電話傳送簡訊與張雅惠（0000
    000000號電話），其內容為：「雅惠，我今天住雅士頓你醒
    來，若有空，可以過來，因為我有好東西給你試，另外你可
    以幫我拿一些粗的嗎，還有小羅的證件，弄好了嗎」（見95
    年度偵字第2581號卷第79頁），依該簡訊內容，係被告丙○○請張雅惠帶粗的（即安非他命）至旅館，證人張雅惠於原
    審亦證稱：該通簡訊是被告丙○○知道伊有在用安非他命，
    問伊還有沒有剩，她那邊剛好沒有等語（見原審卷(二)第52頁
    ），以此比對上開帳冊12月30日之記載，顯非被告丙○○販
    售安非他命予張雅惠，是證人B1及張雅惠就被告 2人販賣安
    非他命部分之證述，尚不足採信。
  (二)綜上所述，此部分依公訴人所提證據，尚無法使本院產生被
    告 2人確屬有罪之心證，惟公訴人認此部分與上開有罪部分
    屬裁判上一罪關係，爰不另為無罪之諭知。
八、被告丙○○經合法傳喚，無正當理由不到庭，爰不待其陳述
    逕為判決。
據上論結，應依刑事訴訟法第368條、第369條第1項前段、第371
條、第364條、第 299條第1項前段，毒品危害防制條例第4條第1
項、第2項、第18條第1項前段、第19條第1項，刑法第11條、第2
條第 1項、第28條、第59條、第38條第1項第2款，修正前刑法第
56條、第51條第5款，戶籍法第75條第1項，中華民國96年罪犯減
刑條例第2條第1項第3款、第7條、第11條，刑法施行法第1條之1
，判決如主文。
本案經檢察官甲○○到庭執行職務。
中    華    民    國    97    年    6     月    26    日
            刑事第十庭    審判長法  官  林  照  明
                                法  官  林  欽  章
                                法  官  蔡  名  曜
上列正本證明與原本無異。
如不服本判決應於收受送達後10日內向本院提出上訴狀，其未敘
述上訴之理由者並得於提起上訴後10日內向本院補提理由書（均
須按他造當事人之人數附繕本）。
                                書記官  劉  恒  宏
中    華    民    國    97    年    7     月    1     日
附表：
┌──┬────┬───────┬────┬───────┬─────┐
│編號│販賣對象│犯罪時間      │犯罪地點│毒品種類、數量│備註      │
│    │        │              │        │及金額（新臺幣│          │
│    │        │              │        │              │          │
├──┼────┼───────┼────┼───────┼─────┤
│    │        │94年10月28日  │苗栗縣南│安非他命0.4 公│被告丙○○│
│1   │羅純芸  │              │庄鄉    │克，2 千元。  │單獨所犯  │
├──┼────┼───────┼────┼───────┼─────┤
│2   │黃志華  │94年8 月、9 月│台中市某│每次購買海洛因│ 總計得款 │
│    │        │、12月、95 年1│處      │1包，每次2萬元│ 16萬元   │
│    │        │月。          │        │，每月2次，共8│          │
│    │        │              │        │次。          │          │
├──┼────┼───────┼────┼───────┼─────┤
│3   │黃燕清  │94年12月22至23│苗栗縣頭│海洛因1 包3 萬│總計得款  │
│    │        │日某時、95 年1│份鎮後庄│5 千元、海洛因│4萬2千4百 │
│    │        │月7 日各1 次。│里天祥街│1包7千4 佰元。│元        │
│    │        │              │51號附近│              │          │
├──┼────┼───────┼────┼───────┼─────┤
│4   │張雅惠  │94年12月25日  │台中市某│海洛因1 萬3 千│總計得款  │
│    │        │              │處。    │元。          │5萬2千4百 │
│    │        ├───────┤        ├───────┤元        │
│    │        │94年12月27日  │        │海洛因3 千元。│          │
│    │        ├───────┤        ├───────┤          │
│    │        │95年1 月7 日  │        │海洛因5 千元。│          │
│    │        ├───────┤        ├───────┤          │
│    │        │95年1 月16日  │        │海洛因1 萬元。│          │
│    │        ├───────┤        ├───────┤          │
│    │        │95年1 月23日  │        │海洛因9 千元。│          │
│    │        ├───────┤        ├───────┤          │
│    │        │95年1 月24日  │        │海洛因6 千元。│          │
│    │        ├───────┤        ├───────┤          │
│    │        │95年1 月25日  │        │海洛因2 千4 百│          │
│    │        │              │        │元。          │          │
│    │        ├───────┤        ├───────┤          │
│    │        │95年1 月26日  │        │海洛因4 千元。│          │
├──┼────┼───────┼────┼───────┼─────┤
│5   │張文團  │94年10、11月  │苗栗縣竹│每次買海洛因1 │總計得款  │
│    │        │間            │南鎮某處│包、2千元，共3│ 6千元    │
│    │        │              │媽祖廟旁│次。          │          │
│    │        │              │        │              │          │
├──┼────┼───────┼────┼───────┼─────┤
│6   │彭國興  │94年8 、9 月間│苗栗縣竹│海洛因6 千元。│未收得款項│
│    │        │某日          │南鎮某處│              │          │
│    │        │              │媽祖廟旁│              │          │
├──┼────┼───────┼────┼───────┼─────┤
│7   │武柏成  │95年1月18日   │台中市中│安非他命0. 5  │被告2人所 │
│    │        │              │華路與五│公克，6 千元。│犯        │
│    │        │              │權路附近│              │          │
├──┴────┴───────┴────┴───────┴─────┤
│共計：1.販賣第1級毒品海洛因不法所得26萬8百元（另有6千元未收取）。   │
│      2.被告2人共同販賣第2級毒品安非他命不法所得6千元，被告丙○○單 │
│        獨另有不法所得2千元。                                       │
└──────────────────────────────────┘
附錄本案所犯法條全文
毒品危害防制條例第4條第1、2項
製造、運輸、販賣第1級毒品者，處死刑或無期徒刑；處無期徒
刑者，得併科新臺幣1千萬元以下罰金。
製造、運輸、販賣第二級毒品者，處無期徒刑或7年以上有期徒
刑，得併科新臺幣7百萬元以下罰金。
毒品危害防制條例第10條
施用第一級毒品者，處 6 月以上 5 年以下有期徒刑。
施用第二級毒品者，處 3 年以下有期徒刑。
刑法第212條
偽造、變造護照、旅券、免許證、特許證及關於品行、能力服務
或其他相類之證書、介紹書，足以生損害於公眾或他人者，處1
年以下有期徒刑、拘役或3百元以下罰金。


司法院資訊處製作；財團法人民間司法改革基金會備份。
